---
title: "Projet Analyse de données"
output: pdf_document
date: "2023-09-29"
---

```{r setup, include=FALSE,fig.height=8}
knitr::opts_chunk$set(echo = TRUE)

```

# Importation des librairies et des données

On importe les librairies dont on aura besoin tout au long du projet.

```{r,echo=FALSE}
# Install and load ggmap and ggplot2

library(leaps)
library(MASS)
library(ggmap)
library(corrplot)
library(glmnet)
library(coefplot)
library(ggplot2)  
library(gridExtra)
library(ggfortify)
library(FactoMineR)
library(plotly)   
library(reshape2)
library(ggplot2)
```

Importons les données sous un le format DataFrame.

```{r}
data = read.csv("./data/Data-projetmodIA-2324.csv")
data = as.data.frame(data)
```

# Préparation des données

Jetons un premier cous d'œil à notre jeu de données.

```{r}
dim(data)
head(data)

```

On remarque que notre DataFrame se compose de \$984\$ lignes et de \$36\$ colonnes de différents catégories. Essayons de récupérer les indices de nos colonnes par catégorie (Quantitative, Qualitative).

```{r}
nbcol = ncol(data)
nbligne = nrow(data)
ind_quan = c(4:14,nbcol-1,nbcol)
ind_qual = c(1:3,15:(nbcol-2))
ind_pol =  c(4:14)

```

On met les variables qualitatives sous le format Factor.

```{r}
for (ind in ind_qual){
  data[,ind] = as.factor(data[,ind])
}
```

En plus, on remarque que quelques variables ont comme unité le Kg et d'autres sont en tonnes. Essayons de mettre le tout en tonnes pour plus de lisibilité.

```{r}
df=data
to_tonnes =c('nox_kg','so2_kg','pm10_kg','pm25_kg','co_kg','c6h6_kg','nh3_kg','ges_teqco2')
name_to_tonne=c('nox_t','so2_t','pm10_t','pm25_t','co_t','c6h6_t','nh3_t','ges_teqco2')
df[to_tonnes] = df[to_tonnes]/1000
colnames(df[to_tonnes]) = name_to_tonne
colnames(df)[c(4:11)] = name_to_tonne
```

# Analyse descriptive

## Valeurs manquantes

Essayons de vois si il ya des valeurs nulles dans notre DataFrame

```{r}
sum(is.na(df))
```

On remarque que globalement notre Data Set ne comporte aucune valeur manquante.

## Valeurs aberrantes

Pour détecter les valeurs aberrantes, essayons de tracer le boxplot de nos variables.

```{r,fig.height=8}
boxplot(df[,ind_pol],main='Boxplot de nos variables quantitaives')
```

On remarque que la plupart des boxplots sont écrasés.\
\
Essayons d'appliquer la fonction \$log\$ à nos variables.

```{r,fig.height=8}
df[,ind_pol]=log(df[,ind_pol])
boxplot(df[,ind_pol],main='Boxplot de nos variables quantitaives')
```

On remarque que les boxplots sont un peu plus clairs. Cependant, on remarque que les boxplots n'ont pas la même médiane. Et étant donnée que les données ont la même unité, on va se contenter de centrer uniquement les données.

```{r,fig.height=8}
df[,ind_pol] = scale(df[,ind_pol],center=TRUE,scale=FALSE)
boxplot(df[,ind_pol])
```

Les boxplots de nos données centrés ont à peu prés la même forme. On remarque aussi la présence de quelques Outliers. On a décidé donc d'enlever les outliers.

```{r}
remove_outliers <- function(data_frame,columns) {
  # Définir le facteur d'échelle interquartile (IQR)
  iqr_factor <- 1.5

  # Appliquer la règle des quantiles pour chaque colonne
    for (col in columns) {
      # Calculer les quantiles
      q1 <- quantile(data_frame[[col]], 0.2)
      q3 <- quantile(data_frame[[col]], 0.8)
  
      # Calculer l'IQR
      iqr <- q3 - q1
  
      # Calculer les limites
      lower_limit <- q1 - iqr_factor * iqr
      upper_limit <- q3 + iqr_factor * iqr
  
      # Supprimer les outliers
      data_frame <- data_frame[data_frame[[col]] >= lower_limit & data_frame[[col]] <= upper_limit, ]
    }
  return(data_frame)
}
#df = remove_outliers(df,colnames(df)[ind_pol])
```

```{r}
#boxplot(df[,ind_pol])
```

## Analyse Univariée

### Variables quantitatives

Essayons de tracer les histogrammes ( et Densités) de nos différentes variables quantitatives.

## Histogramme des variables quantitatives

```{r,fig.height=8}
for (var in ind_pol) {
  fd_binwidth <- (2 * IQR(df[, var])) / (length(df[, var])^(1/3))
  
  # Création de l'histogramme avec ggplot2
  p <- ggplot(df, aes_string(x = colnames(df)[var])) +
    geom_histogram(binwidth = fd_binwidth, fill = "blue", color = "black", alpha = 0.5) +
    labs(title = paste("Histogram of Variable", colnames(df)[var]),
         x = colnames(df)[var], y = "Frequency")
  
  # Forcer l'affichage du graphique
  print(p)
}

```

## Bar plots des variables qualitatives

On va tracer ici les barplots de quelques variables qualitatives pour avoir une idée de la répartition des modalités.

```{r,fig.height=7}
# Supposons que df soit votre DataFrame et qual_barplot contienne les indices des variables qualitatives
qual_barplot <- c(3, 15, 16)

# Sélectionner les colonnes qualitatives
df_qual <- df[, qual_barplot]

# Fonction pour générer un barplot pour une variable qualitative
generate_barplot <- function(variable) {
  ggplot(df_qual, aes_string(x = colnames(df_qual)[variable])) +
    geom_bar(fill = "blue", color = "black", alpha = 0.7) +
    geom_text(stat = "count", aes(label = ..count..), vjust = -0.5, color = "black") +  # Ajout des étiquettes de texte
    labs(title = paste("Barplot of Variable", colnames(df_qual)[variable]),
         x = colnames(df_qual)[variable], y = "Count") +
    theme(axis.text.x = element_text(angle = 45, hjust = 1))
}

# Ajuster la taille de l'output
options(repr.plot.width = 6, repr.plot.height = 4)

# Afficher les barplots séparément
for (i in seq_along(qual_barplot)) {
  print(generate_barplot(i))
}

```

REMETTRE DANS L'ORDRE (HISTO-BOXPLOT PUIS LOG ET CENTREE REDUIT)

```{r,fig.height=9}
corrplot.mixed(round(cor(df[,ind_quan]),2),lower = 'ellipse',upper='number',bg = "black",main="Boxplot des variables de notre dataset")
```

# 

# ACP

Appliquons l'ACP à notre jeux de donnée.

```{r}
acp_result <- PCA(df,quali.sup= ind_qual, graph = FALSE)
print(paste("Dim", 1:13, sep = "."))
```

```{r,fig.height=8}

barplot(acp_result$eig[,2], main="Variance expliquée (%)", names.arg=paste("Dim",1:nrow(acp_result$eig)))

barplot(acp_result$eig[,3], main="Variance expliquée cumulée(%)", names.arg=paste("Dim",1:nrow(acp_result$eig)))
abline(h=90,col='red')
```

```{r,fig.height=8}

gg_indiv <- ggplot(as.data.frame(acp_result$ind$coord), aes(x = Dim.1, y = Dim.2, colour = df$annee_inv)) +
  geom_point(size = 1) +
  labs(title = "Graphe des individus sur le second plan factoriel (Dim.1, Dim.2) avec la coloration selon l'année d'observation", color = "Année d'observation") +
  theme_minimal()
print(gg_indiv)



gg_indiv <- ggplot(as.data.frame(acp_result$ind$coord), aes(x = Dim.1, y = Dim.2, colour = df$TypeEPCI)) +
  geom_point(size = 1) +
  labs(title = "Graphe des individus sur le premier plan factoriel avec la coloration selon le type d'EPCI", color = "type d'EPCI") +
  theme_minimal()
print(gg_indiv)




```

```{r,fig.height=8}
plot.PCA(acp_result,choix="varcor",autoLab = "yes")
plot.PCA(acp_result,choix="varcor",autoLab = "yes",axes=c(1,3))

```

## Analyse Linéaire Discriminante

Calculons d'abord la métrique $W$ (matrice de Covariance variance de no

```{r}
# Supposons que 'data' est votre data frame avec la variable qualitative 'Groupe'
# et des variables quantitatives.

# 1. Diviser les données en groupes
grouped_data <- split(df[, -which(names(df) == "Groupe")], df$TypeEPCI)

# 2. Calculer la matrice de covariance pour chaque groupe
covariance_matrices <- lapply(grouped_data, cov)

# covariance_matrices est maintenant une liste de matrices de covariance, une pour chaque groupe

```

```{r}
Within_group = function(data_frame,column_ind,group){
  subset_df = data_frame[data_frame[column_ind]==group,]
  return (cov(subset_df[,ind_pol]))
}

CC= Within_group(df,15,"CC")
CU= Within_group(df,15,"CU")
CA= Within_group(df,15,"CA")
M= Within_group(df,15,"Metropole")

W = (CC[2] * CC[1]+ CU[2] * CU[1]+CA[2] * CA[1]+M[2] * M[1])/dim(df)[1]
```

```{r}
CC
```
