---
title: "Projet Analyse de données"
output:
  pdf_document:
    toc: yes
    toc_depth: '4'
  html_document:
    toc: yes
    toc_float: yes
    toc_depth: 4
    number_sections: yes
header-includes: \usepackage{comment}
params:
  soln: yes
---

```{r setup, include=FALSE,fig.height=8}
knitr::opts_chunk$set(echo = TRUE , fig.width = 15,   # Largeur de la figure en pouces
  fig.height = 9 ) # Hauteur de la figure en pouces
options(warn=-1)

```

# Importation des librairies et des données

On importe les librairies dont on aura besoin tout au long du projet.

```{r,include=FALSE}
# Install and load ggmap and ggplot2

library(leaps)
library(MASS)
library(corrplot)
library(glmnet)
library(coefplot)
library(ggplot2) 
library(leaflet)
library(gridExtra)
library(ggfortify)
library(FactoMineR)
library(plotly)
library(factoextra)
library(reshape2)
library(ggplot2)
library(mclust)
library(plotly)
```

Importons les données sous un le format DataFrame.

```{r}
data = read.csv("./data/Data-projetmodIA-2324.csv")
data = as.data.frame(data)
```

# Préparation des données

Jetons un premier cous d'œil à notre jeu de données.

```{r}
str(data)
```

On remarque que notre DataFrame se compose de 984 individus et de 36 variables. Récupérons les indices des variables qui sont qualitatives et de celles qui sont quantitatives.

```{r}
nbcol = ncol(data)
nbligne = nrow(data)
ind_quan = c(4:14,nbcol-1,nbcol)
ind_qual = c(1:3,15:(nbcol-2))
ind_pol =  c(4:14)

```

On transforme les variables qualitatives en facteurs à l'aide de la commande Factor.

```{r}
for (ind in ind_qual){
  data[,ind] = as.factor(data[,ind])
}
```

De plus, nous remarquons que certaines variables sont en Kg et d'autres sont en Tonnes. Mettons les toutes en Tonnes pour une meilleure compréhension.

```{r}
df=data
to_tonnes =c('nox_kg','so2_kg','pm10_kg','pm25_kg','co_kg','c6h6_kg','nh3_kg','ges_teqco2')
name_to_tonne=c('nox_t','so2_t','pm10_t','pm25_t','co_t','c6h6_t','nh3_t','ges_teqco2')
df[to_tonnes] = df[to_tonnes]/1000
colnames(df[to_tonnes]) = name_to_tonne
colnames(df)[c(4:11)] = name_to_tonne
df$ch4_t_lda = ifelse(df$ch4_t > 1000, "Above", "Below")
ind_qual = c(ind_qual , 37)
```

# Analyse descriptive

## Valeurs manquantes

Observons si notre jeu données possède des valeurs manquantes. La commande suivante nous montre que celui-ci n'en possède pas.

```{r}
sum(is.na(df))
```

## Boxplots et Valeurs Aberrantes

### Données Brutes

Pour détecter les valeurs aberrantes, traçons le boxplot des différentes variables.

```{r}
boxplot(df[,ind_pol],main='Boxplot de nos variables quantitaives')

```

On remarque que la plupart des boxplots sont écrasés. La médiane pour chaque variable se situe autour de 0. On peut observer que de nombreux outliers sont présents pour la variable co2_t. De plus, celle-ci possède la plus grande variance. Effectuer une étude sur le jeu de données tel quel reviendrait donc à étudier uniquement la variable co2_t et nous perdrions donc beaucoup d'information.

### Données log-transformées

Nous allons donc appliquer la fonction log pour pouvoir mieux observer nos variables.

```{r}
df[,ind_pol]=log(df[,ind_pol])
boxplot(df[,ind_pol],main='Boxplot de nos variables quantitaives')
```

### Données Centrées-Réduites

On remarque que les boxplots sont plus clairs et ont presque la même taille et donc les variables ont maintenant presque la même dispersion. Chaque variable possède quelques outliers. De plus, les données ayant la même unité, on va maintenant centrer les données.

```{r}
df[,ind_pol] = scale(df[,ind_pol],center=TRUE,scale=TRUE)
boxplot(df[,ind_pol])
```

Les boxplots de nos données centrés ont à peu prés la même forme. On remarque aussi la présence de quelques outliers. On a décidé donc d'enlever les outliers.

```{r}
remove_outliers <- function(data_frame,columns) {
  # Définir le facteur d'échelle interquartile (IQR)
  iqr_factor <- 1.5

  # Appliquer la règle des quantiles pour chaque colonne
    for (col in columns) {
      # Calculer les quantiles
      q1 <- quantile(data_frame[[col]], 0.15)
      q3 <- quantile(data_frame[[col]], 0.85)
  
      # Calculer l'IQR
      iqr <- q3 - q1
  
      # Calculer les limites
      lower_limit <- q1 - iqr_factor * iqr
      upper_limit <- q3 + iqr_factor * iqr
  
      # Supprimer les outliers
      data_frame <- data_frame[data_frame[[col]] >= lower_limit & data_frame[[col]] <= upper_limit, ]
    }
  return(data_frame)
}
  df = remove_outliers(df,colnames(df)[ind_pol])
```

## Analyse Unidimensionnelle

### Variables quantitatives

Afin de réaliser l'analyse des variables quantitatives, nous allons réaliser les histogrammes des différentes variables. Pour un souci d'espace, on ne va afficher que l'histogramme d'une seule variable.

#### Histogramme des variables quantitatives

On a décidé d'utiliser la méthode de `Freedman-Diaconis` pour la construction de nos différents histogrammes.

```{r}
for (var in ind_pol) {
#for (var in ind_pol[6:6]) {
  fd_binwidth <- (2 * IQR(df[, var])) / (length(df[, var])^(1/3))
  
  # Création de l'histogramme avec ggplot2
  p <- ggplot(df, aes_string(x = colnames(df)[var])) +
    geom_histogram(binwidth = fd_binwidth, fill = "blue", color = "black", alpha = 0.5) +
    labs(title = paste("Histogram of Variable", colnames(df)[var]),
         x = colnames(df)[var], y = "Frequency")
  
  # Forcer l'affichage du graphique
  print(p)
}

```

Nous observons que nos variables ont généralement bien une distribution gaussienne.

### Variables qualitatives

#### Barplots de nos variables qualitatives

Nous allons ici tracer les barplots de quelques variables qualitatives pour avoir une idée de la répartition des modalités.

```{r}
# Supposons que df soit votre DataFrame et qual_barplot contienne les indices des variables qualitatives
qual_barplot <- c(3, 15, 16)

# Sélectionner les colonnes qualitatives
df_qual <- df[, qual_barplot]

# Fonction pour générer un barplot pour une variable qualitative
generate_barplot <- function(variable) {
  ggplot(df_qual, aes_string(x = colnames(df_qual)[variable])) +
    geom_bar(fill = "blue", color = "black", alpha = 0.7) +
    geom_text(stat = "count", aes(label = ..count..), vjust = -0.5, color = "black") +  # Ajout des étiquettes de texte
    labs(title = paste("Barplot of Variable", colnames(df_qual)[variable]),
         x = colnames(df_qual)[variable], y = "Count") +
    theme(axis.text.x = element_text(angle = 45, hjust = 1))
}

# Ajuster la taille de l'output
options(repr.plot.width = 6, repr.plot.height = 4)

# Afficher les barplots séparément
for (i in seq_along(qual_barplot)) {
  print(generate_barplot(i))
}

```

Nous remarquons donc que le nombre d'individu par année est homogènement réparti. La modalité CC de la variable TypeEPCI est la plus présente suivi par la modalité CA. Enfin, certains départements sont bien plus présents que d'autres notamment l'Aveyron, l'Hérault ou encore le Gers.

#### Maps 2D en fonction du type d'EPCI

```{r}
plotmapquali<-function(dataposition,latit,longit,varquali){
library(leaflet)

factpal <- colorFactor(topo.colors(nlevels(varquali)), varquali)

leaflet(dataposition) %>% 
  addTiles() %>%
  addCircleMarkers(radius = 5,color = factpal(varquali),stroke = FALSE, fillOpacity = 0.9,lat = ~latit, lng = ~longit)%>%
addLegend("bottomright", pal = factpal, values = varquali, opacity = 1)
}


plotmapquali(df[,c("latit","longit")] , 'latit','longit',df$TypeEPCI)
```

## Analyse Bidimensionnelle

```{r,fig.height=9}
corrplot.mixed(round(cor(df[,ind_quan]),2),lower = 'ellipse',upper='number',bg = "black")
```

On peut observer que certains polluants sont très corrélés entre eux positivement par exemple `co_t` et `pm25_t`, `co_t` et `c6h6_t`, `co2_t` et `ges_teqco2`, `co2_t` et `nox_t`. Il est intéressant également de remarquer qu'aucun polluant n'est très corrélé négativement avec un autre. Ce qui

# Méthodes Factorielles

## Analyse en Composantes Principales

Réalisons maintenant une ACP sur notre jeux de donnée.

```{r}
acp_result <- PCA(df,quali.sup= ind_qual, graph = FALSE)
```

### Variance Expliquée

```{r}
par(mfrow=c(1,2))
barplot(acp_result$eig[,2], main="Variance expliquée (%)", names.arg=paste("Dim",1:nrow(acp_result$eig)))

barplot(acp_result$eig[,3], main="Variance expliquée cumulée(%)", names.arg=paste("Dim",1:nrow(acp_result$eig)))
abline(h=90,col='red')
```

> Nous remarquons grâce à ces graphes qu'en gardant trois composantes principales, on conserve près de 90% de l'inertie ce qui est très bien.

### Graphe des individus

```{r,fig.height=7}

gg_indiv1 <- ggplot(as.data.frame(acp_result$ind$coord), aes(x = Dim.1, y = Dim.2, colour = df$annee_inv)) +
  geom_point(size = 2) +
  labs(title = "Graphe des individus dans le premier plan factoriel (Dim.1, Dim.2) avec la coloration selon l'année d'observation", color = "Année d'observation") +
  theme_minimal()


gg_indiv2 <- ggplot(as.data.frame(acp_result$ind$coord), aes(x = Dim.1, y = Dim.2, colour = df$TypeEPCI)) +
  geom_point(size = 1.5) +
  labs(title = "Graphe des individus dans le premier plan factoriel (Dim.1, Dim.2) avec la coloration selon le type d'EPCI", color = "type d'EPCI") +
  theme_minimal()


grid.arrange(gg_indiv1, gg_indiv2, nrow = 2)

```

> Le premier graphe représente les individus en fonction des deux premières composantes principales. Ils sont colorés par année. On peut observer que les années ne sont pas regroupées entre elles. Ainsi, pour une même année EPCI, on retrouve tous les niveaux de pollution.

> Le second graphe représente les individus en fonction des deux premières composantes principales. Ils sont colorés par type d'EPCI. Une observation notable réside dans le regroupement des individus de même type d'EPCI. En effet, les EPCI de type **CC** (représentés par le bloc vert) se concentrent dans la partie gauche du graphique, suivis par les **CU**, puis les **CA** qui occupent la partie droite, et enfin les Métropoles qui se situent davantage à droite encore.

> Des outliers (de type **CC**) sont présents dans la partie gauche des deux graphiques. On remarque que ces observations ont tous été enregistrées pour des dates différentes.

### Graphe des variables

```{r,fig.height=8}
# Visualisation de la contribution des variables à la première et à la deuxième composante principale
f1 = fviz_pca_var(acp_result,
             choice = "var", # Afficher la contribution des variables
             axes = c(1, 2),  # Axes à visualiser
             title = "Contribution des variables aux composantes principales (1 et 2)",
             repel = TRUE)    # Utiliser repel pour éviter le chevauchement des noms de variables

# Visualisation de la contribution des variables à la première et à la troisième composante principale
f2 = fviz_pca_var(acp_result,
             choice = "var", # Afficher la contribution des variables
             axes = c(1, 3),  # Axes à visualiser
             title = "Contribution des variables aux composantes principales (1 et 3)",
             repel = TRUE)    # Utiliser repel pour éviter le chevauchement des noms de variables
grid.arrange(f1, f2, ncol = 2)
```

> Nous pouvons analyser les composantes principales comme combinaison linéaire des différentes variables de façon suivante :
>
> $Dim_1 \propto 0.9 \cdot (pm10\_t + ges\_teqco2 + pm25\_t + nox\_t + c6h6\_t + co\_t + co2\_t + so2\_t)$
>
> $Dim2 \propto 0.55 \cdot \text{latit} + 0.7 \cdot (ch4_t + nh3_t + n2o_t) - 0.4 \cdot \text{longit}$
>
> $Dim3 \propto 0.6 \cdot \text{latit} + 0.8 \cdot \text{longit}$
>
> La première composante représente donc le gaz à effet de serre ainsi que les polluants qui y contribuent.
>
> La seconde composante représente donc le méthane, l'ammoniac, et le protoxyde d'azote.
>
> La troisième composante représente\

### Map 2D en fonction des deux premières dimenstions

```{r}
plotmapquanti <- function(dataposition, latit, longit, varquanti) {
  library(leaflet)
  pal <- colorNumeric(palette = "RdYlBu", domain = varquanti, reverse = TRUE)
  leaflet(dataposition) %>% 
    addTiles() %>%
    addCircleMarkers(radius = 3, color = pal(varquanti), stroke = FALSE, fillOpacity = 1, lat = ~latit, lng = ~longit) %>%
    addLegend("bottomright", pal = pal, values = varquanti, opacity = 1)
}

df_reduced = as.data.frame(acp_result$ind$coord)
plotmapquanti(df[, c('latit', 'longit')], 'latit', 'longit', df_reduced[, 1])


```

```{r}
plotmapquanti <- function(dataposition, latit, longit, varquanti) {
  library(leaflet)
  pal <- colorNumeric(palette = "RdYlBu", domain = varquanti, reverse = TRUE)
  leaflet(dataposition) %>% 
    addTiles() %>%
    addCircleMarkers(radius = 3, color = pal(varquanti), stroke = FALSE, fillOpacity = 1, lat = ~latit, lng = ~longit) %>%
    addLegend("bottomright", pal = pal, values = varquanti, opacity = 1)
}

df_reduced = as.data.frame(acp_result$ind$coord)
plotmapquanti(df[, c('latit', 'longit')], 'latit', 'longit', df_reduced[, 2])
```

### Conclusion : Interprétation des graphes des individus avec le graphe des variables

> Comme les EPCI de type CC (représentés par le bloc vert) se concentrent dans la partie gauche du graphe des individus (suivis par les CU, puis les CA), et en s'appuyant sur l’interprétation du graphe des variables, on peut en déduire que les EPCI de type CC ont tendance à mesurer un niveau de concentration des gaz à effet de serre plus faibles que les autres types d'EPCI (suivi par les CU, puis les CA).

## Analyse Factoriel Multiple

Etant contient du fait que les deux modalités `Métropole` et `CU` ont un très faible effectif par rapport aux autres modalités, on a décidé quand même de recoder la variable **TypeEPCI** un peu après.

### Discrétisation des Variables

> Concernant la discrétisation des variables, deux choix se présentent pour nous:
>
> -   Soit on discrétise de façon à obtenir $I$ intervalles de même longueur mais pas nécessairement de même effectifs pour chaque variable. (Ce qui peut être risqué).
>
> -   Soit on utilise les quantiles de faon à obtenir $I$ intervalles de même effectifs mais pas nécessairement de même longueur.
>
> On a fait plutôt le premier choix. Toutefois, on a essayé de voir l'effectif de chaque intervalle pour s'assurer qu'il n'ait pas de modalité à très faible effectif.
>
> En général, les plus faible effectifs sont en géneral de l'ordre de 100 par rapport au maximum (400), ce qui veut dire qu'on a pas de modalités à très faible effectif.

```{r}
df_mca = df
discretize_quantile <- function(data, variables, nb_intervals, suffix_name_columns = "", prefix_name_columns = "", verbose = FALSE) {
  alpha <- seq(0, 1, length.out = nb_intervals+1)
  labels <- letters[1:nb_intervals]
  n_col_ini = ncol(data)
  for (var in variables) {
    col_name <- paste(colnames(data)[var], suffix_name_columns)
    col_name <- paste(prefix_name_columns, col_name)
    
    quantiles <- quantile(data[,var], probs = alpha)
    
    data[[col_name]] <- cut(data[[var]], breaks = quantiles, labels = labels, include.lowest = TRUE)
    
    if (verbose) {
      cat("Variable:", var, "\n")
      cat("Quantiles:", quantiles, "\n\n")
    }
  }
    

  return(data)
}

#df_mca = discretize_quantile(df_mca,ind_quan,3,suffix = "discr")
#df_mca$New_Type_EPCI = 'a'
#df_mca[df_mca$TypeEPCI == 'CU', 'New_Type_EPCI'] = 'CA_CU_Metropole'
#df_mca[df_mca$TypeEPCI == 'CC', 'New_Type_EPCI'] = 'CC'
#df_mca[df_mca$TypeEPCI == 'CA', 'New_Type_EPCI'] = 'CA_CU_Metropole'
#df_mca[df_mca$TypeEPCI == 'Metropole', 'New_Type_EPCI'] = 'CA_CU_Metropole'
#ind_mca = c(37:51)
#df_mca = df_mca[,ind_mca]
```

```{r}
df_mca = df
discretize_equal_width <- function(data, variables, nb_intervals, suffix_name_columns = "", prefix_name_columns = "") {
  labels <- letters[1:nb_intervals]
  for (var in variables) {
    col_name <- paste(colnames(data)[var], suffix_name_columns)
    col_name <- paste(prefix_name_columns, col_name)
    
    
    data[[col_name]] <- cut(data[[var]], breaks = nb_intervals, labels = labels, include.lowest = TRUE)
    
  }
    

  return(data)
}

df_mca = discretize_equal_width(df_mca,ind_quan,3,suffix = "discr")
df_mca$New_Type_EPCI = 'a'
df_mca[df_mca$TypeEPCI == 'CU', 'New_Type_EPCI'] = 'CA_CU_Metropole'
df_mca[df_mca$TypeEPCI == 'CC', 'New_Type_EPCI'] = 'CC'
df_mca[df_mca$TypeEPCI == 'CA', 'New_Type_EPCI'] = 'CA_CU_Metropole'
df_mca[df_mca$TypeEPCI == 'Metropole', 'New_Type_EPCI'] = 'CA_CU_Metropole'
ind_mca = c(37:51)
df_mca = df_mca[,ind_mca]
```

```{r}
for (ind in 1:ncol(df_mca)){
#for (ind in 6:6){
  barplot(table(df_mca[[ind]]),main=colnames(df_mca)[ind])
}
```

### Application de la MCA

```{r}
# Appliquer la MCA
mca_result <- MCA(df_mca, graph = FALSE)
```

### Graphes des modalités

```{r,fig.height=7}
plot(mca_result, axes = c(1, 2), choix = "ind", invisible = "ind", habillage = "quali", autoLab = "yes", graph.type = "ggplot",max.overlaps=500,palette=palette(rainbow(30)))
```

> On remarque à travers le graphe des variables obtenue à travers la MCA, l'apparition de trois groupes bien séparés.
>
> Le premier groupe positionnée en haut à gauche recense généralement les modalité de type $a$ de la majorité des polluants (**co_t**, **c6h6_t** , **co2_t**, **so2_t**, **pm25_t**, **pm10_t**, etc....)
>
> Le second groupe au milieu à gauche se compose plutôt des modalités de type $c$ (pollution élevée) de quelques polluants comme (**pm25_t**, **c6h6_t**, **ges_teqco2**, **so2_t**, **co2_t**, **nox_t**, etc..). En plus, on remarque que la modalité (\`**CA_CU_Métropole**\`) est plut\^t proche du groupe de modalité de type $c$. Ce qui voudrait dire que en général les EPCI de type CA, CU, ou Métropole mesurent des niveaux de pollution assez élevé.
>
> Ensuite, on remarque que la modalité (CC) se retrouve au milieu des deux groupes de modalité de type $b$ et de type $a$. Ce qui reviendrait à dire que ce type d'EPCI mesure en général des niveaux de pollution plutôt moyen.

## Analyse Linéaire Discriminante

```{r}
lda_columns = c(ind_quan,15,3,37)
df_lda = df[lda_columns]
```

#### LDA pour le Type d'EPCI

```{r}
lda_model_TypeEPCI <- lda(TypeEPCI ~., data = df_lda)
lda_predictions_TypeEPCI <- predict(lda_model_TypeEPCI)
```

`{model_TypeEPCI)}`

```{r}
library(ggplot2)
library(ggpubr)

# Création du dataframe avec les prédictions et les classes
df_plot <- data.frame(LD1 = lda_predictions_TypeEPCI$x[, 1],
                      LD2 = lda_predictions_TypeEPCI$x[, 2],
                      Classe = df_lda$TypeEPCI)

# Tracé du graphe avec ggplot2 et ajout d'ellipses
p <- ggplot(df_plot, aes(x = LD1, y = LD2, color = Classe)) +
  geom_point(size = 1) +  # Réduire la taille des points
  labs(title = "Graphe des individus dans les axes LD1 et LD2",
       x = "LD1",
       y = "LD2",
       color = "Classe") +
  theme_minimal() +
  theme(legend.position = "right")

# Ajout d'ellipses de confiance
p + stat_ellipse(type = "norm", geom = "polygon", alpha = 0.2)

```


```{r}


coord_individus = lda_predictions_TypeEPCI$x
correlations_lda <- cor(df_lda[-c(14,15,16)],coord_individus)

Coord_ld1 = correlations_lda[,1]
Coord_ld2 = correlations_lda[,2]


variables_df <- data.frame(x = rep(0, length(Coord_ld1)),
                           y = rep(0, length(Coord_ld2)),
                           xend = Coord_ld1,
                           yend = Coord_ld2,
                           variable = names(Coord_ld1))  # Noms des variables


circle_df <- data.frame(x = cos(seq(0, 2 * pi, length.out = 100)),
                        y = sin(seq(0, 2 * pi, length.out = 100)))


ggplot() +
  geom_hline(yintercept = 0, linetype = "dashed", color = "gray") +
  geom_vline(xintercept = 0, linetype = "dashed", color = "gray") +
  geom_segment(data = variables_df, aes(x = x, y = y, xend = xend, yend = yend, color = variable),
               arrow = arrow(type = "closed", angle = 20, length = unit(0.2, "inches"))) +
  geom_text(data = variables_df, aes(x = xend, y = yend, label = variable, color = variable), 
            hjust = 1.2, vjust = 1.2, size = 3) +
  geom_path(data = circle_df, aes(x, y), color = "black") +
  labs(title = "Cercle des Corrélations avec les dimenstions LD1 et LD2 de l'analyse linéaire discriminante",
       x = "Coordonnée LD1",
       y = "Coordonnée LD2",
       color = "Variable") +
  theme_minimal() +
  theme(legend.position = "right",
        axis.title = element_text(size = 12),
        axis.text = element_text(size = 10),
        legend.text = element_text(size = 10),
        legend.title = element_text(size = 12))

```

##### Matrice de confusion

```{r}
library(MASS)
library(caret)

lda_TypeEPCI <- lda(TypeEPCI ~., data = df_lda)
lda_predictions_TypeEPCI <- predict(lda_TypeEPCI)

# Création du dataframe avec les prédictions et les classes
df_plot <- data.frame(LD1 = lda_predictions_TypeEPCI$x[, 1],
                      Classe = df_lda$TypeEPCI)


# Table de confusion
predictions <- lda_predictions_TypeEPCI$class
actual <- as.factor(df_lda$TypeEPCI)

confusion_matrix <- confusionMatrix(predictions, actual)

# print resume of confusion matrix

print(confusion_matrix)

```

##### Heatmap de la matrice de confusion

```{r}


# Création de la matrice de confusion
confusion_matrix = table(lda_predictions_TypeEPCI$class, df_lda$TypeEPCI)

# Calcul des marges de la matrice de confusion

#row_margins = rowSums(confusion_matrix)
#col_margins = colSums(confusion_matrix)

# Ajout des marges à la matrice de confusion
#confusion_matrix = cbind( confusion_matrix,row_margins)
#confusion_matrix = rbind( col_margins, confusion_matrix)

#Renommer les marges
#colnames(confusion_matrix)[ncol(confusion_matrix)] = "Total"
#rownames(confusion_matrix)[1] = "Total"

#Heatmap avec plotly et chiffres dans les cases


# Ajouter les chiffres dans les cases

Trace = plot_ly(
  x = colnames(confusion_matrix),
  y = rownames(confusion_matrix),
  z = confusion_matrix,
  type = "heatmap",
  colorscale = "Viridis",
  text = confusion_matrix,
  hoverinfo = "text"
) %>%
  layout(
    title = "Matrice de confusion",
    xaxis = list(title = "Valeurs réelles"),
    yaxis = list(title = "Valeurs prédites"),
    annotations = list(
      text = confusion_matrix, 
      x = rep(colnames(confusion_matrix), each = nrow(confusion_matrix)),
      y = rep(rownames(confusion_matrix), times = ncol(confusion_matrix)),
      showarrow = FALSE,
      font = list(color = "white")  # Changer la couleur des annotations
    )
  )

Trace

```

## LDA sur le depassement en méthane

```{r}
lda_model_ch4_t <- lda(ch4_t_lda~., data = df_lda)
lda_predictions_ch4_t <- predict(lda_model_ch4_t)
```

```{r,echo=FALSE,eval=FALSE}
df_plot <- data.frame(LD1 = lda_predictions_ch4_t$x[, 1],
                      LD2 = lda_predictions_ch4_t$x[, 2],
                      Classe = df_lda$ch4_t_lda)


p <- ggplot(df_plot, aes(x = LD1, y = LD2, color = Classe)) +
  geom_point(size = 1) +
  labs(title = "Graphe des individus dans les axes LD1 et LD2",
       x = "LD1",
       y = "LD2",
       color = "Classe") +
  theme_minimal() +
  theme(legend.position = "right")

p + stat_ellipse(type = "norm", geom = "polygon", alpha = 0.2)

```



### Matrice de confusion



```{r}
library(MASS)
library(caret)

lda_dep_ch4 <- lda(ch4_t_lda~., data = df_lda)
lda_predictions_dep1000ch4 <- predict(lda_dep_ch4)

# Création du dataframe avec les prédictions et les classes
df_plot <- data.frame(LD1 = lda_predictions_dep1000ch4$x[, 1],
                      Classe = df_lda$ch4_t_lda)


# Table de confusion
predictions <- lda_predictions_dep1000ch4$class
actual <- as.factor(df_lda$ch4_t_lda)
confusion_matrix <- confusionMatrix(predictions, actual)

# print resume of confusion matrix

print(confusion_matrix)

```


```{r}


# Création de la matrice de confusion
confusion_matrix = table(lda_predictions_ch4_t$class, df_lda$ch4_t_lda)

# Calcul des marges de la matrice de confusion
row_margins = rowSums(confusion_matrix)
col_margins = colSums(confusion_matrix)

# Ajout des marges à la matrice de confusion
confusion_matrix = cbind( confusion_matrix,row_margins)
confusion_matrix = rbind( col_margins, confusion_matrix)
confusion_matrix[1,3] = sum(confusion_matrix[1:2,1:2])

#Renommer les marges
colnames(confusion_matrix)[ncol(confusion_matrix)] = "Total"
rownames(confusion_matrix)[1] = "Total"
#Heatmap avec plotly et chiffres dans les cases


# Ajouter les chiffres dans les cases
Trace = plot_ly(
  x = colnames(confusion_matrix),
  y = rownames(confusion_matrix),
  z = confusion_matrix,
  type = "heatmap",
  colorscale = "Viridis",
  text = confusion_matrix,
  hoverinfo = "text"
) %>%
  layout(
    title = "Matrice de confusion",
    xaxis = list(title = "Valeurs réelles"),
    yaxis = list(title = "Valeurs prédites"),
    annotations = list(
      text = confusion_matrix, 
      x = rep(colnames(confusion_matrix), each = nrow(confusion_matrix)),
      y = rep(rownames(confusion_matrix), times = ncol(confusion_matrix)),
      showarrow = FALSE,
      font = list(color = "white")  # Changer la couleur des annotations
    )
  )

# Afficher le graphique
Trace



```

# Clustering

### Kmeans

#### Détermination du nombre de classe $k$ optimal

```{r}
df_kmeans = df[ind_quan]
```

##### Intertie Intra-classe

```{r,fig.height=6}
Kmin = 2
Kmax<-15
reskmeanscl<-matrix(0,nrow=nrow(df_kmeans),ncol=Kmax-1)
Iintra<-NULL
for (k in Kmin:Kmax){
  resaux<-kmeans(df_kmeans,centers = k)
  reskmeanscl[,k-1]<-resaux$cluster
  Iintra<-c(Iintra,resaux$tot.withinss)
}

df_intra<-data.frame(K=Kmin:Kmax,Iintra=Iintra)
#ggplot(df_intra,aes(x=K,y=Iintra))+geom_line()+geom_point(size=1)+xlab("Nombre de classes")+ylab("Inertie intraclasse") + labs(title = "L'évolution de l'inertie Intra classe en fonction du nombre de centres de clusters.")
```

##### Silhouette

```{r}
library(cluster)
Kmin = 2
Kmax= 15
Silhou<-NULL
for (k in 2:Kmax){
  aux<-silhouette(reskmeanscl[,k-1],daisy(df_kmeans))
  Silhou<-c(Silhou,mean(aux[,3]))
}
df_silh<-data.frame(K=Kmin:Kmax,Silhouette=Silhou)
#ggplot(df_silh,aes(x=K,y=Silhouette))+ geom_point()+ geom_line()+theme(legend.position = "bottom")

#aux<-silhouette(reskmeanscl[,1],daisy(df_kmeans))
#fviz_silhouette(aux)+theme(plot.title = element_text(size =9))
```

##### Calinski-Harabsz

```{r}
Kmax<-15
reskmeanscl<-matrix(0,nrow=nrow(df_kmeans),ncol=Kmax-1)
Calin<-NULL
for (k in 2:Kmax){
  resaux<-kmeans(df_kmeans,centers = k)
  reskmeanscl[,k-1]<-resaux$cluster
  Iintra = resaux$tot.withinss
  Iinter = resaux$betweenss
  coef = (Iinter/(k-1))/(Iintra/(nrow(df_kmeans)-k))
  Calin<-c(Calin,coef)
}

df_Calin<-data.frame(K=2:15,Calin_Coef=Calin)
#ggplot(df_Calin,aes(x=K,y=Calin_Coef))+geom_line()+geom_point(size=1)+xlab("Nombre de classes")+ylab("Inertie intraclasse") + labs(title = "L'évolution du coeeficient de Calinski-Harabsz en fonction du nombre de centres de clusters.")
```

### Semi-Partial-Rsquare

```{r}
library(ggplot2)

Kmin = 2
Kmax <- 15
reskmeanscl <- matrix(0, nrow = nrow(df_kmeans), ncol = Kmax - 1)
List_I_intra <- NULL
SPRSQR <- NULL
Aux <- df_kmeans - colMeans(df_kmeans)
I_totale <- sum(apply(Aux, 1, function(row) norm(row, type = "2")))


for (k in Kmin:Kmax) {
  resaux <- kmeans(df_kmeans, centers = k)
  reskmeanscl[, k - 1] <- resaux$cluster
  I_intra <- resaux$tot.withinss
  List_I_intra <- c(List_I_intra, I_intra)
  
  if (k > Kmin) {
    coef <- (List_I_intra[k-2] - List_I_intra[k-1 ]) / I_totale
    SPRSQR <- c(SPRSQR, coef)
  }
}


df_SPRSQR <- data.frame(K = (Kmin+1):Kmax, SPRSQR_Coef = SPRSQR)
#ggplot(df_SPRSQR, aes(x = K, y = SPRSQR_Coef)) +geom_line() + geom_point(size = 1) +xlab("Nombre de classes") +ylab("Inertie intraclasse") +labs(title = "L'évolution du coefficient Semi_Partial_Rsquare en fonction du nombre de centres de clusters.")


```

### Affichage des graphiques

```{r,fig.widht=15}
# Assurez-vous d'avoir la bibliothèque gridExtra installée
# install.packages("gridExtra")
library(gridExtra)

# Vos codes pour générer les graphiques vont ici...
# Graphe 1
p1 <- ggplot(df_intra, aes(x=K, y=Iintra)) +
  geom_line() +
  geom_point(size=1) +
  xlab("Nombre de classes") +
  ylab("Inertie intraclasse") +
  labs(title = "Inertie Intraclasse en fonction du nombre de centres de clusters.")+
  theme(plot.title = element_text(size = 10))  # Ajustez la taille selon vos préférences

# Graphe 2
p2 <- ggplot(df_silh, aes(x=K, y=Silhouette)) +
  geom_line()+
  geom_point(size=1) +
  xlab("Nombre de classes") +
  ylab("Silhouette Score") +
  labs(title = "Coefficient de Silhouette en fonction du nombre de centres de clusters.")+
  theme(plot.title = element_text(size = 10))  # Ajustez la taille selon vos préférences

# Graphe 3
p3 <- ggplot(df_Calin, aes(x=K, y=Calin_Coef)) +
  geom_line() +
  geom_point(size=1) +
  xlab("Nombre de classes") +
  ylab("Inertie intraclasse") +
  labs(title = "Coefficient de Calinski-Harabsz en fonction du nombre de centres de clusters.")+
  theme(plot.title = element_text(size = 10))  # Ajustez la taille selon vos préférences

# Graphe 4
p4 <- ggplot(df_SPRSQR, aes(x=K, y=SPRSQR_Coef)) +
  geom_line() +
  geom_point(size=1) +
  xlab("Nombre de classes") +
  ylab("Inertie intraclasse") +
  labs(title = "Coefficient Semi_Partial_Rsquare en fonction du nombre de centres de clusters.")+
  theme(plot.title = element_text(size = 10))  # Ajustez la taille selon vos préférences

# Organiser les graphiques en une grille 2x2
grid.arrange(p1, p2, p3, p4, ncol=2)


```

> Les différentes méthodes du choix du nombre de classe optimale $K$ donnent des résultats assez différents.
>
> -   **L'inertie Intra-Classe :**
>
>     On remarque la présence d'un coude au niveau de $K=4$ ainsi que $K=9$.
>
> -   **Critère de Silhouette** :
>
>     On remarque que le coefficient de silhouette atteint son max pour $K =2$. Cepndant, la valeur du coefficient de silhouette pour $K=4$ est un maximul local qui est assez proche de celle pour $K=2$.
>
> -   **Calinski-Harabsz :**
>
>     Le coefficient de Calinski atteint son maximum pour $K=2$. Cependant, la valeur pour $K=4$ est un maximum local qui est assez proche de celle pour $K=2$.
>
> -   Semi-Partial-Rsquare :
>
>     Le coefficient du Semi-Partial-Rsquare connait sa plus forte chute pour $K=4$.

On a décide de prendre $K=4$ pour notre clustering définitif Kmeans.

```{r}
reskmeans_def = kmeans(df_kmeans,centers = 4)
df_kmeans['Cluster_Kmeans_4_Centers'] = reskmeans_def$cluster
fviz_cluster(reskmeans_def,data=df_kmeans,axes=c(1,2),ellipse.type = "norm",labelsize = 8,geom=c("point"))
```

```{r}
adjustedRandIndex(reskmeans_def$cluster,df$TypeEPCI)
```

```{r}
plotmapquali <- function(dataposition, latit, longit, varquali) {
  library(leaflet)

  # Convertir en factor et spécifier les niveaux
  varquali_factor <- factor(varquali, levels = unique(varquali))

  factpal <- colorFactor(topo.colors(length(levels(varquali_factor))), varquali_factor)

  leaflet(dataposition) %>% 
    addTiles() %>%
    addCircleMarkers(radius = 5, color = ~factpal(varquali_factor), stroke = FALSE, fillOpacity = 0.9, lat = ~latit, lng = ~longit) %>%
    addLegend("bottomright", pal = factpal, values = ~varquali_factor, opacity = 1)
}

# Exemple d'utilisation
df_kmeans$Cluster_Kmeans_4_Centers <- as.factor(df_kmeans$Cluster_Kmeans_4_Centers)
plotmapquali(df[, c("latit", "longit")], 'latit', 'longit', df_kmeans$Cluster_Kmeans_4_Centers)


```

### Clustering Hiérarchique

```{r}
df_hierarchique = df_kmeans
Norm_Chosen = "euclidean"
dist_matrix <- dist(df_hierarchique, method = Norm_Chosen)
List_Dissimilarities = c("single", "complete", "average", "ward.D2")
res_hc_single = hclust(dist_matrix, method = List_Dissimilarities[1])
res_hc_complete = hclust(dist_matrix, method = List_Dissimilarities[2])
res_hc_average = hclust(dist_matrix, method = List_Dissimilarities[3])
res_hc_ward = hclust(dist_matrix, method = List_Dissimilarities[4])
```

```{r}
d1=fviz_dend(res_hc_single, cex = 0.6, main = "Cluster Dendogramm with Methode Single",labels=FALSE,k=4)
d2=fviz_dend(res_hc_complete, cex = 0.6, main = "Cluster Dendogramm with Methode Complete",labels=FALSE,k=4)
d3=fviz_dend(res_hc_average, cex = 0.6, main = "Cluster Dendogramm with Methode Average",labels=FALSE,k=4)
d4=fviz_dend(res_hc_ward, cex = 0.6, main = "Cluster Dendogramm with Methode Ward",labels=FALSE,k=4)
ggarrange(d1, d2, d3, d4, ncol = 2, nrow = 2)
```
> On remarque que un effet de chainage dans les méthodes de clustering hiérarchique `single` et `Average`. En effet, on remarque que les clusters se forment par paires.

> Les méthodes `complete` et `ward` ne présentent pas d'effet de chainage. Il serait intéressant de voir si les clusters formés par ces méthodes sont les mêmes. Mais tout d'abord, il nous faut déterminer le nombre de clusters optimal. Pour cela, on va selectionner la méthode Ward (Vu qu'elle fusionne à chaque fois les classes de telle façon à accroitre au maximum l'inertie intra-classe de façon minimale).

#### Détermination du nombre de classe $k$ optimal

##### Intertie Intra-classe

```{r}
Kmin = 2
Kmax <- 15
Iintra_hierarchical <- numeric(Kmax - Kmin)

for (k in Kmin:Kmax) {
  cutree_clusters <- cutree(res_hc_ward, k = k)
  str(cutree_clusters)
  total_withinss <- 0
  for (i in 1:k) {
    cluster_points <- which(cutree_clusters == i)
    cluster_data <- df_hierarchique[cluster_points, ]
    total_withinss <- total_withinss + sum(dist(cluster_data)^2)
  }

  Iintra_hierarchical[k - 1] <- total_withinss
}

df_intra_hierarchical <- data.frame(K = Kmin:Kmax, Iintra = Iintra_hierarchical)



#ggplot(df_intra_hierarchical, aes(x = K, y = Iintra)) +geom_line() +geom_point(size = 1) +xlab("Nombre de classes") +ylab("Inertie intraclasse") +labs(title = "L'évolution de l'inertie Intra classe en fonction du nombre de clusters pour le clustering hiérarchique.")

```

On remarque que l'inertie Intra-Classe $I_{Intra}$ connait un coude quand $k=4$. On remarque aussi qu'il ya un légéer coude à $k=6$. Cependant, on va tout de même prendre $k=4$


##### Silhouette

```{r}
library(clusterSim)
Kmin = 2
Kmax <- 15
Silhou <- numeric(Kmax - Kmin)

for (k in 2:Kmax) {
  cutree_clusters <- cutree(res_hc_ward, k = k)
  Silhou[k - 1] <- index.S(dist_matrix, cutree_clusters)
}

df_silh_hierarchical <- data.frame(K = Kmin:Kmax, Silhouette = Silhou)

#ggplot(df_silh_hierarchical, aes(x = K, y = Silhouette)) +geom_line() +geom_point(size = 1) +xlab("Nombre de classes") +ylab("Silhouette Score") +labs(title = "L'évolution du coefficient de Silhouette en fonction du nombre de clusters pour le clustering hiérarchique.")


```

##### Calinski-Harabsz

```{r}
Kmin = 
Kmax <- 15
Calin <- numeric(Kmax - 1)

for (k in Kmin:Kmax) {
  cutree_clusters <- cutree(res_hc_ward, k = k)
  Iintra = Iintra_hierarchical[k - 1]
  Iinter = res_hc_ward$height[k - 1]
  coef = (Iinter/(k-1))/(Iintra/(nrow(df_kmeans)-k))
  Calin[k - 1] <- coef
}


df_Calin_hierarchical <- data.frame(K = Kmin:Kmax, Calin_Coef = Calin)


#ggplot(df_Calin_hierarchical, aes(x = K, y = Calin_Coef)) +geom_line() +geom_point(size = 1) +xlab("Nombre de classes") +ylab("Coefficient de Calinski-Harabsz") +labs(title = "L'évolution du coefficient de Calinski-Harabsz en fonction du nombre de clusters pour le clustering hiérarchique.")
```
##### Semi-Partial-Rsquare

```{r}
Kmin = 2
Kmax <- 15
SPRSQR <- numeric(Kmax - Kmin)

for (k in Kmin:Kmax) {
  cutree_clusters <- cutree(res_hc_ward, k = k)
  I_intra <- Iintra_hierarchical[k - 1]
  if (k > Kmin) {
    coef <- (Iintra_hierarchical[k - 2] - I_intra) / I_totale
    SPRSQR <- c(SPRSQR, coef)
  }
}


df_SPRSQR_hierarchical <- data.frame(K = (Kmin+1):Kmax, SPRSQR_Coef = SPRSQR)


#ggplot(df_SPRSQR_hierarchical, aes(x = K, y = SPRSQR_Coef)) +geom_line() +geom_point(size = 1) +xlab("Nombre de classes") +ylab("Coefficient Semi_Partial_Rsquare") +labs(title = "L'évolution du coefficient Semi_Partial_Rsquare en fonction du nombre de clusters pour le clustering hiérarchique.")

```
#### Affichage des graphiques

```{r,fig.widht=15}
# Assurez-vous d'avoir la bibliothèque gridExtra installée
# install.packages("gridExtra")
library(gridExtra)

p1 <- ggplot(df_intra_hierarchical, aes(x=K, y=Iintra)) +
  geom_line() +
  geom_point(size=1) +
  xlab("Nombre de classes") +
  ylab("Inertie intraclasse") +
  labs(title = "Inertie Intraclasse en fonction du nombre de clusters pour le clustering hiérarchique.")+
  theme(plot.title = element_text(size = 10))  # Ajustez la taille selon vos préférences

# Graphe 2
p2 <- ggplot(df_silh_hierarchical, aes(x=K, y=Silhouette)) +
  geom_line()+
  geom_point(size=1) +
  xlab("Nombre de classes") +
  ylab("Silhouette Score") +
  labs(title = "Coefficient de Silhouette en fonction du nombre de clusters pour le clustering hiérarchique.")+
  theme(plot.title = element_text(size = 10))  # Ajustez la taille selon vos préférences


# Graphe 3
p3 = ggplot(df_Calin_hierarchical, aes(x=K, y=Calin_Coef)) +
  geom_line() +
  geom_point(size=1) +
  xlab("Nombre de classes") +
  ylab("Coefficient de Calinski-Harabsz") +
  labs(title = "Coefficient de Calinski-Harabsz en fonction du nombre de clusters pour le clustering hiérarchique.")+
  theme(plot.title = element_text(size = 10))  # Ajustez la taille selon vos préférences


# Graphe 4
p4 <- ggplot(df_SPRSQR_hierarchical, aes(x=K, y=SPRSQR_Coef)) +
  geom_line() +
  geom_point(size=1) +
  xlab("Nombre de classes") +
  ylab("Coefficient Semi_Partial_Rsquare") +
  labs(title = "Coefficient Semi_Partial_Rsquare en fonction du nombre de clusters pour le clustering hiérarchique.")+
  theme(plot.title = element_text(size = 10))  # Ajustez la taille selon vos préférences

# Organiser les graphiques en une grille 2x2
grid.arrange(p1, p2, p3, p4, ncol=2)



```
# Modèle Linéaire et Modèle linéaire Généralisé

## Régression linéaire Multiple : Gaz à effet de serre en fonction des polluants


### Selection des variables

```{r}
ind_regmulti = c(4:14)
df_regmulti = df[,ind_regmulti]

```

### Regression linéaire en incluant toutes les variables

```{r}
mod_reg_multi = lm(ges_teqco2 ~ . ,data =df_regmulti)
summary(mod_reg_multi)
```

### Sélection de variables

```{r}
library(leaps)
select = regsubsets(ges_teqco2 ~ . ,data =df_regmulti,nbest=1,nvmax=100,method="backward")
```

```{r}
plot(select,scale="adjr2")
```

```{r}
plot(select,scale="Cp")
```

```{r}
plot(select,scale="bic")
```

```{r}
modbest = lm(ges_teqco2 ~ nox_t + so2_t + pm10_t + pm25_t + +nh3_t + ch4_t + co2_t + n2o_t,data=df_regmulti )
summary(modbest)
```

```{r}
anova(modbest,mod_reg_multi)
```
### Analyse des hypothèses

#### Normalité des résidus

##### Adequacy and Homoscdeasticity

```{r}
autoplot(modbest,label.size=2, label.padding = unit(0.1, "lines"),colour = 'blue',smooth.colour = "red",ad.colour = "red",ad.linetype = "solid")
```
### Régression de Ridge

#### Regarulisation Path


```{r}
library(glmnet)
List_lambda = seq(0,1,0.001)
df_ridge = df_regmulti
Y_tilde = df_regmulti$ges_teqco2
X_tilde = df_ridge[,-8]
#df_ridge = df_ridge[,-c("ges_teqco2")]
mod_ridge = glmnet(as.matrix(X_tilde),Y_tilde,lambda = List_lambda,alpha = 0,family = "gaussian",intercept = FALSE)
Column_Lambda =  rep((mod_ridge$lambda),ncol(X_tilde))
Column_Beta = as.vector(t(mod_ridge$beta))
Column_Variable = rep(colnames(X_tilde),each = length(mod_ridge$lambda))
df_plot = data.frame(lambda = Column_Lambda,beta = Column_Beta,variable = Column_Variable)
ridge_cv = cv.glmnet(as.matrix(X_tilde),Y_tilde,alpha = 0,family = "gaussian",intercept = FALSE)
g1 = ggplot(df_plot,aes(x = lambda,y = beta,color = variable)) + geom_line() + geom_point() + labs(title = "Regularisation Path for Ridge Regression",x = "Lambda",y = "Beta")
best_lambda = ridge_cv$lambda.min
g1 + geom_vline(xintercept = ridge_cv$lambda.min, linetype = "dashed", color = "red")


```

### Régression Lasso

#### Regarulisation Path

```{r,fig.height=8}
library(glmnet)
List_lambda = seq(0,1,0.0001)
df_lasso = df_regmulti
Y_tilde = df_regmulti$ges_teqco2
X_tilde = df_lasso[,-8]
#df_ridge = df_ridge[,-c("ges_teqco2")]
mod_lasso = glmnet(as.matrix(X_tilde),Y_tilde,lambda = List_lambda,alpha = 1,family = "gaussian",intercept = FALSE)
#Column_Lambda =  rep((mod_lasso$lambda),ncol(X_tilde))
Column_Lambda =  rep(-log(mod_lasso$lambda),ncol(X_tilde))
Column_Beta = as.vector(t(mod_lasso$beta))
Column_Variable = rep(colnames(X_tilde),each = length(mod_lasso$lambda))
df_plot = data.frame(lambda = Column_Lambda,beta = Column_Beta,variable = Column_Variable)
lasso_cv = cv.glmnet(as.matrix(X_tilde),Y_tilde,alpha = 1,family = "gaussian",intercept = FALSE)
g1 = ggplot(df_plot,aes(x = lambda,y = beta,color = variable)) + geom_line() + geom_point() + labs(title = "Regularisation Path for Lasso Regression",x = "-log(lambda)",y = "Beta")
best_lambda = lasso_cv$lambda.min
g1 + geom_vline(xintercept =  -log(lasso_cv$lambda.min), linetype = "dashed", color = "red")



```

## Anova

```{r}
modeleanova<-lm(ges_teqco2~TypeEPCI*annee_inv,data = data)
modeleanovaadd<-lm(ges_teqco2~TypeEPCI+annee_inv,data = data)
summary(modeleanova)
summary(modeleanovaadd)
```

```{r}
anova(modeleanovaadd,modeleanova)
```

```{r}
modeleannee<-lm(ges_teqco2~annee_inv,data = data)
anova(modeleannee,modeleanovaadd)
```

```{r}
modeletype<-lm(ges_teqco2~TypeEPCI,data = data)
anova(modeletype,modeleanovaadd)
```

```{r}
modelenull<-lm(ges_teqco2~1,data = data)
anova(modelenull,modeletype)
```

```{r}
summary(modeletype)
```

```{r}
attach(data)
interaction.plot(TypeEPCI,annee_inv,ges_teqco2,col=c(2,4),pch=c(18,24),main="Interaction plot entre le Type et l'année",type="b")
```

## Ancova

```{r}
modeleancova<-lm(ch4_t~TypeEPCI*annee_inv*nh3_kg*co_kg,data = data)
modeleancovasansinter<-lm(ch4_t~TypeEPCI+annee_inv+nh3_kg+co_kg,data = data)
summary(modeleancova)
```

```{r}
anova(modeleancovasansinter,modeleancova)
```

```{r}
modeleancovasanstypeinter<-lm(ch4_t~TypeEPCI+annee_inv*nh3_kg*co_kg,data = data)
modeleancovasansanneeinter<-lm(ch4_t~annee_inv+TypeEPCI*nh3_kg*co_kg,data = data)
modeleancovasanscointer<-lm(ch4_t~co_kg+TypeEPCI*annee_inv*nh3_kg,data = data)
modeleancovasansnh3inter<-lm(ch4_t~nh3_kg+TypeEPCI*annee_inv*co_kg,data = data)
anova(modeleancovasanstypeinter,modeleancova)
anova(modeleancovasansanneeinter,modeleancova)
anova(modeleancovasanscointer,modeleancova)
anova(modeleancovasansnh3inter,modeleancova)
```

```{r}
modeleancovasansannee_typeinter<-lm(ch4_t~annee_inv+TypeEPCI+nh3_kg*co_kg,data = data)
modeleancovasansannee_nh3inter<-lm(ch4_t~annee_inv+nh3_kg+TypeEPCI*co_kg,data = data)
modeleancovasansannee_cointer<-lm(ch4_t~annee_inv+co_kg+nh3_kg*TypeEPCI,data = data)
anova(modeleancovasansanneeinter,modeleancovasansannee_typeinter)
anova(modeleancovasansanneeinter,modeleancovasansannee_nh3inter)
anova(modeleancovasansanneeinter,modeleancovasansannee_cointer)
```

```{r}
modeleancovasansannee<-lm(ch4_t~TypeEPCI*nh3_kg*co_kg,data = data)
anova(modeleancovasansannee,modeleancovasansanneeinter)
```

```{r}
summary(modeleancovasansanneeinter)
```

```{r}
data <- transform(data, mh4_1000 = ifelse(ch4_t >= 1000, 1, 0))
glm_mh4<-glm(mh4_1000~TypeEPCI*annee_inv*nh3_kg*co_kg,data=data,family=binomial(link="logit"))
glm_mh4_sans_inter<-glm(mh4_1000~TypeEPCI+annee_inv+nh3_kg+co_kg,data=data,family=binomial(link="logit"))
anova(glm_mh4_sans_inter,glm_mh4,test="Chisq")
```

```{r}
library(MASS)
stepAIC(glm_mh4_sans_inter, direction=c("backward"),p=4,trace=0) # AIC
```
